臺灣新竹地方法院民事判決  
110年度訴字第475號
原      告  監控家有限公司

法定代理人  楊俊哲  
訴訟代理人  蔡岳龍律師
            郭桓甫律師
被      告  財團法人工業技術研究院

法定代理人  劉文雄  
訴訟代理人  林姿伶律師
            彭瑞珠  

            黃星豪  
上列當事人間請求損害賠償事件，本院於民國111年2月21日辯論
終結，判決如下：
　　主　　　文
原告之訴及假執行之聲請均駁回。
訴訟費用由原告負擔。
　　事實及理由
壹、程序方面：
　　按訴狀送達後，原告不得將原訴變更或追加他訴，但請求之
    基礎事實同一、擴張或減縮應受判決事項之聲明者，不在此
    限，民事訴訟法第255條第1項第2、3款定有明文。查本件原
    告起訴時，其訴之聲明原以：㈠被告應給付原告新臺幣（下
    同）200萬元，及自本案聲請調解狀繕本送達翌日起至清償
    日止，按年息百分之5計算之利息；㈡訴訟費用由被告負擔；
    ㈢願供擔保，請准宣告假執行（見本院卷一第9頁）。嗣於民
    國110年8月20日以民事訴之追加暨準備狀更正其聲明為：㈠
    被告應給付原告250萬元，暨其中200萬元自本案聲請調解狀
    繕本送達翌日起，其中50萬元自民事訴之追加暨準備狀繕本
    送達翌日起，均至清償日止，按年息百分之5計算之利息；㈡
    被告應將如附表所示支票5紙返還原告；㈢訴訟費用由被告負
    擔；㈣願供擔保，請准宣告假執行（見本院卷一第221、222
    頁）。經核原告上開所為聲明之變更，均係基於兩造簽訂授
    權契約書之法律關係所為之請求，其請求之基礎事實同一、
    且僅屬單純擴張應受判決事項之聲明，揆之上開規定及說明
    ，均無不合，應予准許。
貳、實體方面：
一、原告主張：
　㈠原告於107年間承攬嘉義縣警察局107年第2期治安要點錄影監
    視系統建置整合案（下稱系爭建置整合案），約定由原告建
    置嘉義縣警察局所委託之錄影監視平台。兩造遂於108年3月
    29日簽訂技術暨專利授權契約書（下稱系爭授權契約），約
    定由被告提出系爭授權契約所約定之技術、授權期間為2年
    。而依系爭授權契約第24條第1項前段及附件二合作計畫書
    「CityEyes雲端影像分析平台」之約定，被告應提供符合附
    件二所條列之建置功能，而上開附件二所條列之功能，即係
    依系爭建置整合案之相關規範說明（下稱系爭規範說明）所
    要求之功能，如實條列。是若嘉義縣警察局就原告建置之錄
    影監視平台無法依系爭規範說明完成驗收，即指被告所提供
    之技術、功能無法達到嘉義縣警察局之要求，亦即被告未依
    系爭授權契約約定之內容而為給付。詎原告依被告所提供之
    技術建置錄影監視平台，經嘉義縣警察局驗收後，嘉義縣警
    察局以109年1月6日嘉縣警後字第1080063086號函指稱驗收
    未通過，而該驗收未通過部分，即分別列於系爭授權契約附
    件二第「壹（貳）一㈤」、「壹（貳）二㈤」、「壹（貳）八
    ㈡」等項目，可知被告確未依系爭授權契約約定而為給付。
    嗣經原告要求被告改善以符嘉義縣警察局之要求，竟遭被告
    回覆稱僅能提供固有技術，無法進行改善，由此可知，被告
    就本件不完全給付之情形，其主觀上不欲改正，應屬可歸責
    於債務人之給付不能，原告為此乃提起本件訴訟。
　㈡又嘉義縣警察局因其委託建置之錄影監視平台未能改正，除
    以前開函文指摘各項未完成之缺失前，早以108年11月6日嘉
    縣警後字第1080055038號函指出錄影監視平台有不符合契約
    約定之處，嗣因被告拒絕依系爭授權契約約定之規格進行改
    正，致嘉義縣警察局復以109年3月26日嘉縣警後字第109001
    2818號函拒絕給付系爭建置整合案之部分價金2,500萬元。
    是原告迄今未能獲償上開系爭建置整合案之部分報酬2,500
    萬元，而此部分損失確因被告給付不能所致，是依民法第22
    6條、第227條規定，今暫就其中200萬元為一部請求，非無
    理由。
　㈢另被告依系爭授權契約所提供之技術，未符合系爭授權契約
    附件二所約定之功能，致原告遭嘉義縣警察局以規格不符合
    系爭規範說明要求之規格為由拒付上開價金外，另請求原告
    賠付因未能改正所生之遲延違約金。洵此，原告業以110年1
    月6日桃園慈文郵局第000015號存證信函向被告為解除系爭
    授權契約之意思表示，是兩造間之系爭授權契約已經解除。
    而兩造訂約期間，原告已給付現金50萬元，並簽發票號如附
    表所示，合計票面金額200萬元之支票5紙，嗣經原告解除系
    爭授權契約後，被告已無法律上之原因受有上開50萬元現金
    及支票5紙，致原告受有250萬元之損害，另依民法第179條
    、第259條第1、2款規定，請求被告返還上開50萬元現金及
    支票5紙。
　㈣被告雖辯稱系爭授權契約係約定被告就技術、專利現狀授權
    原告使用，並依系爭授權契約附件二第「壹、（壹）」項約
    定「本計畫僅提供CityEyes雲端影像分析平台技術…不提供
    客製化服務…」等文字，稱客製化服務非其契約義務等語，
    然此顯係刻意忽視該項約定文末所載「…可提供之功能項目
    詳述如後」等文字。有該可提供之功能項目（即系爭授權契
    約附件二第「壹、（貳）」項以下之項目），與系爭規範說
    明所載之項目同一，蓋因兩造確實已將嘉義縣警察局所要求
    之規格直接約定進入系爭授權契約附件二內容。是該等規格
    既經明確約定為兩造契約內容，自應依約給付，被告爭執其
    不另負客製化服務之義務等語，自無理由。
　㈤被告另辯稱其提供技術、專利予原告使用，即完成履行系爭
    授權契約之義務，並稱原告於108年5月31日簽收，認其已盡
    履行契約義務之責等語。然依上開簽收之資料，僅顯示被告
    已將安裝手冊、伺服器、安裝設定元件交予原告，並協助安
    裝，但所交付物或服務是否合於債務本旨，並未透過該簽收
    單進行確認，依最高法院82年度台上字第2364號判決意旨，
    仍屬未為合於債務本旨之給付，自應論以不完全給付，被告
    所辯已完成契約義務等語，要無理由。又原告承攬系爭建置
    整合案，為被告所明知，且兩造並明確於系爭授權契約附件
    二中明載，且該附件二所列之功能項目，乃依系爭規範說明
    如實照列，被告並非不知情該附件二之功能項目係源於系爭
    建置整合案，是被告特意忽視該附件二內容為兩造間之契約
    內容，稱系爭授權契約與承攬契約定性不同，顯係曲解該附
    件二內容同為被告給付義務之本質。
　㈥被告復辯稱縱其應負損害賠償之責，然依系爭授權契約第10
    條第4款約定，被告應賠償之金額亦僅以所受領授權金額總
    額百分之50金額為限，於本件僅需以25萬元為上限，負賠償
    責任等語。惟系爭授權契約乃被告所提出預定用於同類契約
    條款所約定之契約。又觀諸上開系爭授權契約之免責條款，
    係不論原告是否有另與被告磋商約定其依本契約或依法所應
    負之損害賠償責任範圍，原告均不得因另行補充約定而請求
    逾本條款所限制之損害賠償額。是就被告所預定用於同類契
    約之此一條款，縱原告欲與被告磋商，亦不可能達到排除其
    免責條款之目的，顯然並無磋商變更之餘地，縱原告將被告
    所應提供之給付規格明確訂定亦然。洵此，被告所預定之免
    責條款，顯已免除或減輕預定契約條款之當事人即被告自己
    之責任，且此項限制並使原告依民法第227條、第226條規定
    所得行使之損害賠償請求權受重大之限制。又被告依系爭授
    權契約之本旨，應提供如系爭授權契約附件二各項規格、功
    能，且被告亦明知該等給付係用於系爭建置整合案，該案所
    承攬之工作價值甚高，倘有未能按契約義務而為給付，將影
    響原告是否順利執行該案甚鉅。然被告猶以系爭授權契約之
    免責條款限制其責任僅以所受領授權金之半數為上限，大幅
    限縮其不完全給付時，所應負擔之損害賠償責任，屬顯失公
    平之約定，依民法第247條之1規定，應認定為無效，則被告
    辯稱其賠償之義務上限為25萬元等語，自無理由。
　㈦至被告辯稱系爭授權契約第10條第4項約定並未顯失公平等語
    ，惟原告所承接公共工程案件，僅須符合招標文件所載之資
    格即得進行投標，並未限制公司須具有龐大規模，自與公司
    規模層級無涉，且被告之資本額相較之下近百倍於原告，且
    被告雖改制為財團法人，惟仍受政府機關政策指導及編列預
    算補貼財源，深具公家機關色彩，難認原告締約時非處於經
    濟及談判實力之弱勢地位。況依系爭授權契約免責條款明文
    「不論本契約存續與否或有無相反之約定」等文字，即可知
    悉不論原告是否有另與被告磋商損害賠償責任範圍，原告均
    無法因另行補充約定而請求逾系爭授權契約第10條第4項約
    定所限制之賠償上限，亦顯見原告無從排除被告預設之免責
    條款。且被告既自陳其就近似之技術標的，以相同授權模式
    授權其他公司使用，已如認兩造間所簽訂之系爭授權契約內
    容，乃係被告預定用於同類契約之條款。故就此被告預定之
    免責條款，顯係以免除或減輕其責任為目的，並限制原告所
    得行使之損害賠償請求權，確屬顯失公平，應依民法第247
    條之1規定認定為無效。
　㈧綜上，爰聲明：
　⒈被告應給付原告250萬元，暨其中200萬元自本案聲請調解狀
    繕本送達翌日起，其中50萬元自民事訴之追加暨準備狀繕本
    送達翌日起，均至清償日止，按年息百分之5計算之利息。
　⒉被告應將如附表所示支票5紙返還原告。
　⒊訴訟費用由被告負擔。
　⒋願供擔保，請准宣告假執行。
二、被告則以：
　㈠原告為執行系爭建置整合案，請被告提供雲端視訊分析平台
    軟體，兩造為此簽訂系爭授權契約，約定授權費用250萬元
    ，原告並已給付第1期款項50萬元。而被告已依約完成上開
    軟體之交付，此經原告於108年5月31日簽收在案，故依系爭
    授權契約第6條第2項約定，原告即應支付授權費用第2期款2
    00萬元，惟原告卻遲遲未依約支付，嗣經兩造於109年8月7
    日協商，合意由原告開立如附表所示之支票，分期支付積欠
    之授權費用。然原告開立之第1張支票（即附表編號1所示支
    票）即跳票，原告並改口以被告交付之上開軟體未獲嘉義縣
    警察局驗收通過為由，寄發存證信函要求被告返還契約價金
    50萬元及如附表所示之支票，該請求遭被告拒絕後，原告旋
    向鈞院聲請調解，請求被告賠償3,700萬元，嗣因原告之主
    張與法無據，被告復有授權費用200萬元債權未獲清償，兩
    造調解未能成立。
　㈡而依系爭授權契約第2條第1項、第5條第1項約定，被告係授
    權原告使用、實施、重製、修改技術及專利之權利，並由原
    告支付技術授權金、專利授權金予被告。又依系爭授權契約
    第3條約定，被告依約應交付本技術資料予原告，惟無須提
    供本專利之資料文件，另依系爭授權契約附件一可知，所謂
    本技術資料係指雲端影像平台分析技術Binary Code。另依
    系爭授權契約附件二第「壹、（壹）」項約定更進一步說明
    ，被告以專利、技術之現狀授權原告使用，即符合系爭授權
    契約之約定，客製化服務並非被告之契約義務。而嘉義縣警
    察局認為原告交付之軟體缺失，均屬該局對於原告所提出之
    特殊客製化要求，該等要求並未約定於系爭授權契約內，基
    於債之相對性原則，原告縱對嘉義縣警察局有未依系爭建置
    整合案約定履行之情事，亦無從推論被告未依系爭授權契約
    履行授權義務，故原告未能提供嘉義縣警察局之客製化服務
    ，自不可歸責於被告，是原告以嘉義縣警察局不願給付2,50
    0萬元作為本件損害賠償之論據，顯然無稽。
　㈢又依臺灣高等法院99年度上字第197號判決、智慧財產法院10
    1年度民專上字第36號判決之意旨，除契約另有約定外，授
    權人只要將授權標的之資料交付被授權人，並授權被授權人
    實施使用，即達契約授權之目的，並不包含被授權人後續使
    用其技術生產及銷售產品之商品化義務。另系爭授權契約第
    10條第1項亦約定不擔保上開授權資料之合用性，故上開授
    權資料對於原告是否合用，是否達成其商業目的，並非被告
    之契約義務。是被告既於108年5月31日交付系爭授權契約第
    3條約定之資料予原告，自已完成系爭授權契約之義務，如
    原告未能舉證證明被告有何不完全給付之情形，實難僅憑其
    片面主張遽謂被告有何不完全給付之行為，亦原告無權解除
    契約，則其雖以存證信函通知被告解除契約之意思表示，仍
    不生效力。
　㈣再者，所謂承攬契約，乃指承攬人為獲取報酬為定作人完成
    一定之工作；而所謂專利授權契約，係指專利權人對該專利
    仍保有其完整之權利，僅將實施該專利權利之全部或部分，
    於特定條件下，授權予他人於授權範圍內行使該專利之全部
    或部分權利，並於授權期滿或其他條件成就時，專利權人即
    自動恢復其全部權能。是承攬係須完成定作人所指示之工作
    ，而專利授權僅係將該技術提供予他人使用，二者差異甚大
    。而被告依約交付系爭授權契約第3條約定之資料予原告，
    並向原告進行說明及授權原告實施使用，即已履行系爭授權
    契約之義務，至原告與嘉義縣警察局之承攬契約則屬其他法
    律關係，是原告主張被告未履行原告自己對於該局之承攬義
    務，顯係混淆二者法律關係，其請求顯屬無據。
　㈤退萬步言，依系爭授權契約第10條第4項約定，無論該契約存
    續與否，或有無相反之約定，被告依系爭授權契約及有關法
    令之規定所應負之全部累計責任範圍，僅以被告因該契約實
    際自原告受領之授權金總額百分之50之金額為限，且依約免
    責部分，仍應免責。是依上開約定，被告自原告受領之授權
    金既僅有50萬元，即便有賠償部分，至多僅有上限25萬元之
    責任，則原告若有所追加，亦無理由。
　㈥至原告主張系爭授權契約第10條第4項約定屬顯失公平之定型
    化契約等語，惟原告係承攬諸多公共工程之公司，且系爭建
    置整合案之標的金額高達8,000餘萬元及500餘萬元，自難認
    原告為所謂經濟上之弱勢者。又原告享有系爭授權契約之締
    約自由，亦未因不與被告訂立系爭授權契約而受有任何之不
    利益。再者，被告提供系爭授權契約文本後，由原告進行審
    閱並認無其他疑義，兩造始簽署契約，是兩造間關於損害賠
    償責任上限之約定亦非無變更之餘地，且被告與業界公司之
    契約，因磋商結果而有不同比例之約定，所在多有，是系爭
    授權契約第10條第4項約定並無顯失公平之情形，原告主張
    顯無磋商變更之餘地等語，實屬臆測之詞。況系爭授權契約
    之標的金額僅250萬元，而系爭授權契約第10條第4項最高賠
    償限額之約定，依臺灣高等法院101年度上易字第239號民事
    判決要旨，該約定係參酌標的金額適度限制賠償金額上限，
    為此類技術授權契約常見之保留條款，避免不可測之風險發
    生，仍難認有所謂顯失公平之情形。
　㈦綜上，爰答辯聲明：
　⒈原告之訴駁回。
　⒉訴訟費用由原告負擔。
　⒊如受不利之判決，願供擔保請准宣告免為假執行。
三、兩造不爭執事項：
　㈠原告於107年間承攬嘉義縣警察局107年第2期治安要點錄影監
    視系統建置整合案（即系爭建置整合案），相關之規範說明
    如原證3（見本院卷一第47至55頁，即系爭規範說明）。
　㈡兩造於108年3月29日簽訂技術暨專利授權契約書（見本院卷
    一第19至43頁，同本院卷一第83至131頁，即系爭授權契約
    ），約定授權費用250萬元，原告己給付50萬元。系爭授權
    契約附件二、壹（貳）一至九之內容（見本院卷一第36至41
    頁、卷二第19頁，同本院卷一第115至127頁），除壹（貳）
    七㈠、壹（貳）九㈠2⑵與系爭規範說明肆七㈠、肆九㈠2⑵不同外
    ，其餘均與系爭規範說明肆一至九㈠⒊⑸（見本院卷一第49至5
    3頁）相同。
　㈢被告於108年5月31日交付系爭授權契約第3條約定之資料予原
    告（見本院卷一第133頁）。
　㈣嘉義縣警察局於109年1月6日以嘉縣警後字第1080063086號發
    函原告系爭建置整合案之缺失（見本院卷一第57至59頁）。
　㈤兩造於109年8月7日就系爭授權契約第5條第1項所約定原告尚
    未給付之技術授權金150萬元及專利授權金50萬元開會討論
    ，原告並開立如附表（即本院卷一第31頁附表）所示之支票
    5紙予被告，其中發票日為109年12月31日、票面金額32萬元
    之支票1紙（即如附表編號1所示支票）遭退票（見本院卷一
    第135至139頁）。
　㈥原告於110年1月6日以桃園慈文15號存證信函為解除系爭授權
    契約之意思表示，被告於110年1月7日收受（見本院卷一第1
    41至157頁，同本院卷一第233至240頁）。
四、本件爭點：
　㈠被告是否已依債務本旨為給付？
　㈡原告主張被告有可歸責之主觀給付不能之債務不履行事由是
    否可採？
　㈢原告依民法第227、226條之規定，請求被告賠償損害是否有
    理？金額為何？被告抗辯依系爭授權契約第10條第4款之約
    定負限額損害賠償責任是否有理？該條款是否顯失公平而無
    效？
　㈣原告依民法第256條之規定，解除系爭授權契約，並依民法第
    259條第1、2款、第179條之規定，請求被告返還已給付之50
    萬元及如附表所示之支票5紙有無理由？
五、本院之判斷：
　㈠被告是否已依債務本旨為給付？
　⒈按稱契約者，乃由二人以上之意思表示一致而成立之雙方行
    為，故須當事人之一方，將欲為契約內容之旨，提示於他方
    ，得他方之承諾，而後契約始能成立，是當事人對於契約內
    容之必要之點必須互相意思表示一致時，其契約始謂成立，
    至當事人於締結契約之事項中，是否合意，須依當事人之意
    思而定，又當事人相互表示意思一致者，無論明示或默示，
    契約即為成立，此觀諸民法第153條之規定甚明。
　⒉次按解釋意思表示，應探求當事人之真意，不得拘泥於所用
    之辭句，民法第98條亦有明文。如兩造就其真意有爭執時，
    應本於經驗法則及誠信原則，從該意思表示所根基之原因事
    實、主要目的、經濟價值、社會客觀認知及當事人所欲表示
    之法律效果，作全盤之觀察，資以檢視其解釋結果對兩造之
    權利義務是否符合公平正義（最高法院101年度台上字第195
    8號判決參照）。
　⒊原告主張系爭授權契約係依系爭建置整合案內容所簽訂，而
    被告未能提供符合嘉義縣警察局依系爭建置整合案所要求之
    錄影監視平台，難認被告已依債務本旨為給付等語，固據提
    出系爭授權契約、系爭建置整合案契約等件為證（見本院卷
    一第19至43、47至55頁），且嘉義縣警察局曾於109年1月6
    日以嘉縣警後字第1080063086號發函原告系爭建置整合案之
    缺失，此亦有原告提出上開公函在卷可稽（見本院卷一第57
    至59頁），並為兩造所不爭執【見不爭執事項㈣】。惟查：
　⑴觀諸系爭授權契約第1條第1項約定：「緣乙方（即被告）受
    經濟部委託執行108年度工研院環境建構總計畫項下之智慧
    終端分項計畫…（以下簡稱『原專案計畫』），獲得如附件一『
    本研發成果明細表』記載之特定專利（以下簡稱『本專利』）
    及特定技術（以下簡稱『本技術』）…」；第2條第1項約定：
    「乙方同意於本契約授權期間內，授予甲方（即原告）在雲
    端影像分析平台技術領域內使用、實施、重製、修改『本研
    發成果』，及為販賣之邀約或販賣甲方使用、實施、重製或
    修改『本研發成果』之全部或一部所製造或組裝之產品之非專
    屬權利」（見本院卷一第21、22頁），是依上開約定內容可
    知，系爭授權契約之本旨乃被告同意將其研發之「雲端影像
    平台分析技術」授權原告實施使用，原告並有重製、修改、
    販賣其使用、實施、重製或修改「本研發成果」所製造或組
    裝之產品之權利。
　⑵次依系爭授權契約第3條約定：「乙方應依附件一約定，將『
    本技術』資料各壹份交付甲方。乙方並無提供任何有關『本專
    利』之資料文件予甲方之義務」等內容，堪認被告依系爭授
    權契約約定之給付義務，係依系爭授權契約第3條之約定，
    交付該契約附件一所載之「本技術」資料為已足，又系爭授
    權契約附件一「本技術」明細表內之項目名稱記載為「雲端
    影像平台分析技術（Binary Code）」、交付時程則記載「1
    08/5/31」，此亦有上開附件一明細表在卷可考（見本院卷
    一第33頁），依上約定內容可知，為達原告使用該授權技術
    之目的，被告負有於108年5月31日提供附件一所約定「雲端
    影像平台分析技術」之資料交予原告之義務，而被告業已於
    108年5月31日交付系爭授權契約第3條約定之資料予原告，
    此為被告提出交付資料簽收單1紙附卷供參（見本院卷一第1
    33頁），原告對此亦不爭執【見不爭執事項㈢】，顯見被告
    已於兩造約定之期限內，如期給付約定給付之事項，而達成
    契約授權之目的，自堪認被告已依兩造約定之債務本旨為給
    付。
　⒋據此，被告既已依系爭授權契約第3條之約定，於兩造約定之
    期限內交付該條約定之資料予原告，則原告主張被告尚未依
    系爭授權契約所約定之債務本旨給付云云，已難認可採。
　㈡原告主張被告有可歸責之主觀給付不能之債務不履行事由是
    否可採？
　⒈又按所謂之不完全給付，係指債務人向債權人或其他受領權
    人提出之給付，不符合債務本旨而言，其型態有瑕疵給付及
    加害給付兩種（最高法院101年度台上字第1159號判決意旨
    參照)。而原告復主張系爭授權契約附件二「工作計畫書」
    第壹（貳）項之內容，係依原告與嘉義縣警察局間系爭建置
    整合案約定內容第肆項「軟體需求－智慧影像分析及檢索系
    統軟體平台」之內容所約定，是被告所提供之授權項目未能
    全部符合嘉義縣警察局之要求，經該局要求改善仍遭被告拒
    絕，即屬可歸責之主觀給付不能之債務不履行事由等語。
　⒉而關於系爭授權契約附件二、壹（貳）一至九之內容，除壹
    （貳）七㈠、壹（貳）九㈠2⑵與系爭規範說明肆七㈠、肆九㈠2⑵
    不同外，其餘均與系爭規範說明肆一至九㈠⒊⑸相同，此為兩
    造所不爭執【見不爭執事項㈡】，雖可知悉系爭授權契約附
    件二所約定之內容，除上述不符之處外，其餘部分均大致與
    系爭規範說明之內容相符。
　⒊又關於嘉義縣警察局要求改正部分：
　⑴本院審酌嘉義縣警察局曾以上開109年1月6日公函向原告陳稱
    ：「軟體需求－智慧影像分析及檢索系統軟體平台（以下簡
    稱軟體需求）：⒈經緯度標示未依本局要求製作，應改為滑
    鼠指標在地圖上移動時，便可依滑鼠所在位置，顯示出經緯
    度標示。⒉群組功能未依本局要求建立。⒊使用者權限指派，
    雖貴公司所附圖示已有一般使用者、分局主管、系統管理者
    3種角色，惟權限指派選項中依舊只有一般使用者及系統管
    理者2種選項可以指派。⒋報修系統無法登入，更無法確定有
    無連動。」等語（見本院卷一第57至59頁）。
　⑵另參酌本院曾就嘉義縣警察局所稱上開各項缺失及對應之採
    購案規範說明函詢該局，經該局以110年12月7日嘉縣警後字
    第1100060925號函函覆本院稱：「二、本局於109年1月6日
    以嘉縣警後字第1080063086號函…有關旨案智慧影像分析及
    檢索系統軟體平台（以下稱軟體需求）各項未改善缺失，均
    屬實無訛。三、上開各項未改善缺失對應旨揭採購案規範說
    明，分述如下：㈠『經緯度標示未依本局要求製作…』，對應規
    範說明肆－智慧影像分析及檢索系統軟體平台－二、共通功能
    要求㈠⒌經緯度之精準度需至少支援小數點後第4位。㈡『群組
    功能未依本局要求建立』，對應規範說明肆－智慧影像分析及
    檢索系統軟體平台－二、共通功能要求－㈤可設定監視器群組
    ，針對部分監視器，依據轄區、管理需求掃描群組。㈢『使用
    者權限指派…』，對應規範說明肆、影像需求－智慧影像分析
    及檢索系統軟體平台一、使用者操作介面－㈡使用者依據自身
    職務的角色，操作並檢視權限內相關資料、功能。㈣『報修系
    統無法登入…』，對應規範說明肆、影像需求－智慧影像分析
    及檢索系統軟體平台－九、攝影機畫面妥善率辨識、設備狀
    態監控、報修系統攝影機畫面妥善率辨識、設備狀態監控、
    報修系統全項」等語，此亦有上開函文附卷可按（見本院卷
    一第425、426頁）。
　⑶是綜參上揭嘉義縣警察局之函文內容，固亦可知原告主張嘉
    義縣警察局曾於原告建置錄影監視平台後，向原告主張上開
    錄影監視平台尚有系爭規範說明第肆二㈠⒌項、第肆二㈤項、
    第肆一㈡項及第肆九全項等缺失等事實。
　⒋然查，本件被告如期交付系爭授權契約第3條約定之資料，屬
    依兩造約定之債務本旨為給付，已如前述。且參酌系爭授權
    契約附件二第壹（壹）計畫說明項目另約定：「本計畫係配
    合監控家有限公司（即原告）執行『嘉義縣警察局107年第2
    期治安要點錄影監視系統建置整合案』（即系爭建置整合案
    ）…惟本計畫僅提供CityEyes雲端影像分析平台技術現有所
    能提供之功能項目之Binary Code，不提供客製化服務…」等
    語（見本院卷一第36頁），是依上開約定之意旨，可知被告
    依系爭授權契約第3條約定所交付之資料，應具備附件二第
    壹（貳）一至九項之功能，逾上開項目以外之功能，即為額
    外客製化之功能，被告依約所應提供之項目，原告事後亦不
    得再要求被告修改或增加逾越上開約定範圍外之功能。是就
    前揭嘉義縣警察局要求改正之項目，是否屬於被告依系爭授
    權契約附件二約定所應提供之功能，分述如下：
　⑴依嘉義縣警察局於上開公函第1點所稱原告未依系爭規範說明
    第肆二㈠⒌項約定，將經緯度標示改為滑鼠指標在地圖上移動
    時，便可依滑鼠所在位置，顯示出經緯度標示之功能等語，
    惟觀系爭規範說明第肆二㈠⒌項之約定（見本院卷一第49頁）
    ，係對應系爭授權契約附件二第壹（貳）二㈠⒌項之約定（見
    本院卷一第37頁），而該項目均僅要求被告授權之項目所需
    具備之功能為「經緯度之精準度需至少支援小數點後第4位
    」，並無約明需提供嘉義縣警察局所要求於滑鼠所在位置顯
    示經緯度標示之功能，足見嘉義縣警察局於上開公函第1點
    所要求之功能，已逾越系爭授權契約附件二第壹（貳）二㈠⒌
    項約定之範圍，而屬系爭授權契約約定範圍外之客製化功能
    。
　⑵又嘉義縣警察局於上開公函第2點所稱原告未依系爭規範說明
    第肆二㈤項約定，建立該局所要求之群組功能等語，惟觀系
    爭規範說明第肆二㈤項之約定（見本院卷一第50頁），係對
    應系爭授權契約附件二第壹（貳）二㈤項之約定（見本院卷
    一第37頁），而該項目均僅要求被告授權之項目具備可設定
    監視器群組之功能，至於嘉義縣警察局所稱依其要求之方式
    建立群組，顯係事後就上開監視器群組功能為設定之程序，
    自與被告未能提供監視器群組功能之情形有別，則嘉義縣警
    察局於上開公函第2點所要求功能，已逾越系爭授權契約附
    件二第壹（貳）二㈤項約定之範圍，而屬系爭授權契約約定
    範圍外之客製化功能。
　⑶另嘉義縣警察局於上開公函第3點所稱原告未依系爭規範說明
    第肆一㈡項約定，僅有設定一般使用者及系統管理者之使用
    者權限，尚未設定分局主管之使用者權限等語，惟觀系爭規
    範說明第肆一㈡項之約定（見本院卷一第49頁），係對應系
    爭授權契約附件二第壹（貳）一㈡項之約定（見本院卷一第3
    6頁），而該項目均僅要求被告授權之項目具備可依使用者
    設定權限之功能，至於嘉義縣警察局所稱尚未設定分局主管
    之使用者權限，顯係事後設定新使用者權限之程序，要與被
    告未能提供設定使用者權限之情形有別，則嘉義縣警察局於
    上開公函第3點所要求功能，已逾越系爭授權契約附件二第
    壹（貳）一㈡項約定之範圍，而屬系爭授權契約約定範圍外
    之客製化功能。
　⑷至嘉義縣警察局於上開公函第4點所稱其未能登入報修系統，
    無法確認是否具備系爭規範說明第肆九全項之攝影機畫面妥
    善率辨識、設備狀態監控、報修系統攝影機畫面妥善率辨識
    、設備狀態監控、報修系統等功能等語，惟觀系爭授權契約
    附件二第九全項之約定，其中並無約定應具備系爭規範說明
    第肆九㈠⒊⑸以下之功能，可知嘉義縣警察局所稱報修系統無
    法登入，並非被告於系爭授權契約所約定應提供予原告之功
    能，足見嘉義縣警察局於上開公函第4點所要求功能，已逾
    越系爭授權契約附件二第九全項約定之範圍，而屬系爭授權
    契約約定範圍外之客製化功能。
　⑸再者，另參酌系爭規範說明肆、十約定「上述系統細項功能
    介面由廠商派員與本局溝通需求後設計」等語，此亦未見兩
    造於系爭授權契約及其附件有為相同文義之約定，益徵嘉義
    縣警察局所認上開缺失，應屬原告與嘉義縣警察局承攬系爭
    建置整合案所應履約之範疇，而與被告就系爭授權契約所應
    負之契約責任無涉。
　⒌是綜合上情，嘉義縣警察局於上開公函所要求應改善之項目
    ，既均屬逾越系爭授權契約附件二所約定範圍外之功能，則
    嘉義縣警察局縱曾以上開109年1月6日公函向原告告知尚有
    前述尚未建置之客製化功能，惟系爭授權契約附件二既約定
    被告不負客製化之義務，原告本無從依系爭授權契約附件二
    約定之內容，要求被告就其提供之項目應負客製化之義務。
    況系爭建置整合案既為原告於107年間向嘉義縣警察局承攬
    之項目，該承攬契約之當事人僅為原告及嘉義縣警察局，該
    等缺失項目相關修正之責任亦僅止於原告與嘉義縣警察局間
    ，對被告不生何拘束力，仍不得據以請求被告應負客製化之
    義務。據此，被告就原告所提客製化之請求，予以拒絕，自
    屬有理，則原告主張被告有可歸責之主觀給付不能之債務不
    履行事由等情事，亦難認可採。
　㈢原告依民法第227、226條之規定，請求被告賠償損害是否有
    理？金額為何？被告抗辯依系爭授權契約第10條第4款之約
    定負限額損害賠償責任是否有理？該條款是否顯失公平而無
    效？
　⒈復按因可歸責於債務人之事由，致給付不能者，債權人得請
    求賠償損害；因可歸責於債務人之事由，致為不完全給付者
    ，債權人得依關於給付遲延或給付不能之規定行使其權利；
    因不完全給付而生前項以外之損害者，債權人並得請求賠償
    ，民法第226條第1項、第227條第1項、第2項分別定有明文
    。
　⒉查本件兩造既已約定被告應於108年5月31日交付系爭授權契
    約第3條約定之資料予原告，且事後不負客製化責任，是被
    告已於上開期日前交付系爭授權契約第3條約定之資料，自
    屬已依債之本旨而為給付。至關於嘉義縣警察局所要求之客
    製化功能，既經兩造以上開約定排除被告應負客製化之義務
    ，且系爭建置整合案僅為原告與嘉義縣警察局之承攬契約，
    基於債之相對性原則，原告本不得以其與嘉義縣警察局所定
    之契約效力拘束被告，是被告縱未應原告要求予以提供客製
    化之服務，亦難認屬不完全給付之情形，均經本院認定如前
    ，則被告既未有給付不能或債務不履行之情形發生，原告依
    民法第227、226條之規定，請求被告負損害賠償責任，即屬
    無據，不予准許。
　⒊又原告依民法第227、226條規定請求被告負損害賠償責任，
    既屬無據，則關於原告得請求損害賠償之範圍，被告抗辯其
    依系爭授權契約第10條第4款之約定負限額損害賠償責任，
    暨該項約定是否顯失公平等節，均無論述之必要，併予敘明
    。
　㈣原告依民法第256條之規定，解除系爭授權契約，並依民法第
    259條第1、2款、第179條之規定，請求被告返還已給付之50
    萬元及如附表所示之支票5紙有無理由？
　　另按債權人於有民法第226條之情形時，得解除其契約；契
    約解除時，當事人雙方回復原狀之義務，除法律另有規定或
    契約另有訂定外，由他方所受領之給付物，應返還之，受領
    之給付為金錢者，應附加自受領時起之利息償還之，民法第
    256條、第259條第1、2款分別定有明文。再按無法律上之原
    因而受利益，致他人受損害者，應返還其利益，雖有法律上
    之原因，而其後已不存在者，亦同，同法第179條亦有明文
    。查本件被告既無民法第226條所定給付不能或不完全給付
    之情形，已如前述，是依上開規定，原告自無從依民法第第
    256條之規定解除系爭授權契約。又系爭授權契約既尚未解
    除，則原告另依民法第259條第1、2款請求回復原狀，暨依
    同法第179條不當得利等規定，請求被告返還已給付之50萬
    元及如附表所示之支票5紙，自於法無據，難認有理，不應
    准許。
六、綜上所述，原告依民法第227、226條之規定，暨依同法第25
    6條、第259條第1、2款、第179條之規定，請求被告給付250
    萬元，暨其中200萬元自本案聲請調解狀繕本送達翌日起，
    其中50萬元自民事訴之追加暨準備狀繕本送達翌日起，均至
    清償日止，按年息百分之5計算之利息；另請求被告應將如
    附表所示支票5紙返還原告，均無理由，應予駁回。又原告
    之訴既經駁回，其假執行之聲請，因訴之駁回而失所附麗，
    併予駁回之。
七、本件事證已臻明確，兩造其餘攻擊防禦方法及所舉證據，經
    本院斟酌後，認為均不足以影響本判決之結果，爰不一一論
    述。
八、據上論結，本件原告之訴為無理由，依民事訴訟法第78條，
    判決如主文。
中　　華　　民　　國　　111 　年　　3 　　月　　11　　日
                　民事第一庭　法　官  蔡欣怡
以上正本係照原本作成。　　　　　　　　　　　
如對本判決上訴，須於判決送達後20日內向本院提出上訴狀。
如委任律師提起上訴者，應一併繳納上訴審裁判費。
中　　華　　民　　國　　111 　年　　3 　　月　　11　　日
                              書記官  謝國聖  
附表：原告請求返還支票一覽
編號 支票號碼 發票人 發票日 票面金額 受款人 支存銀行、帳號 01 VM0000000 監控家有限公司 109年12月31日 320,000 財團法人 工業技術研究院 合作金庫新莊分行 15292-3 02 VM0000000 監控家有限公司 110年06月30日 420,000 財團法人 工業技術研究院 合作金庫新莊分行 15292-3 03 VM0000000 監控家有限公司 110年12月31日 420,000 財團法人 工業技術研究院 合作金庫新莊分行 15292-3 04 VM0000000 監控家有限公司 111年06月30日 420,000 財團法人 工業技術研究院 合作金庫新莊分行 15292-3 05 VM0000000 監控家有限公司 111年12月31日 420,000 財團法人 工業技術研究院 合作金庫新莊分行 15292-3